【裁判字號】    99,訴,920
【裁判日期】    990906
【裁判案由】    違反毒品危害防制條例
【裁判全文】
臺灣彰化地方法院刑事判決               99年度訴字第920號
公  訴  人  臺灣彰化地方法院檢察署檢察官
被      告  甲○○
上列被告因違反毒品危害防制條例案件，經檢察官提起公訴（99
年度毒偵字第1190號），本院以簡式審判程序判決如下：
    主    文
甲○○施用第一級毒品，累犯，處有期徒刑柒月。
    犯罪事實
一、甲○○前於民國88年間因施用毒品案件，經依法院裁定送
    入觀察勒戒處所觀察勒戒，經評定認有繼續施用毒品傾向，
    再依法院裁定送入戒治處所施以強制戒治，於89年1月13日
    停止戒治，後經撤銷停止戒治，於90年3月23日執行完畢翌
    日出監，並由臺灣彰化地方法院檢察署檢察官以90年度戒毒
    偵字第589、590、591號為不起訴處分確定。92年間因施
    用毒品等案件，經依法院裁定送入戒治處所施以強制戒治，
    於93年1月9日因法律修正而終結執行出監接續執行有期徒刑
    ，並經本院以91年度訴字第1996號判決判處有期徒刑10月確
    定。另因施用毒品案件，經本院以92年度易字第590號判決
    判處有期徒刑5月確定，後並經本院以92年度聲字第1277號
    裁定應執行刑為有期徒刑1年2月確定，接續前開強制戒治執
    行後，於93年12月16日假釋出監付保護管束，並於94年2月
    12日假釋期滿未經撤銷視為執行完畢。94年間因施用毒品
    案件，經本院以94年度訴字第2231號判決判處有期徒刑11月
    確定，入監執行後於96年3月24日縮刑期滿執行完畢。詎猶
    不知悔改，竟基於施用第一級毒品之犯意，於99年5月4日下
    午4時許，在彰化縣溪湖鎮○○路旁，以將第一級毒品海洛
    因摻水再以注射針筒注射身體血管之方式，施用第一級毒品
    海洛因1次。嗣於99年5月5日上午8時許，為警持搜索票至其
    位於彰化縣溪湖鎮○○街5號7樓之2住處搜索查獲，經警採
    其尿液送驗結果，呈現海洛因代謝物之嗎啡陽性反應，而查
    悉上情。
二、案經彰化縣警察局溪湖分局報告臺灣彰化地方法院檢察署檢
    察官偵查起訴。
    理    由
一、本件被告甲○○所犯係死刑、無期徒刑、最輕本刑為3年以
    上有期徒刑以外之罪，其於準備程序中就被訴事實為有罪之
    陳述，經告知被告簡式審判程序之旨，並聽取公訴人及被告
    之意見後，本院合議庭認為適宜而裁定由受命法官獨任進行
    簡式審判程序，合先敘明。
二、訊據被告甲○○對於上揭犯罪事實坦承不諱，且被告於上揭
    時地為警查獲後，經警採集其尿液送驗結果，確呈現海洛因
    代謝物之嗎啡陽性反應，有詮昕科技股份有限公司出具之濫
    用藥物尿液檢驗報告及彰化縣警察局溪湖分局委託檢驗尿液
    代號與真實姓名對照認證單各1份在卷可稽。足認被告自白
    與事實相符，堪可採信。又被告前於88年間因施用毒品案
    件，經依法院裁定送入觀察勒戒處所觀察勒戒，經評定認有
    繼續施用毒品傾向，再依法院裁定送入戒治處所施以強制戒
    治，於89年1月13日停止戒治，後經撤銷停止戒治，於90年3
    月23日執行完畢翌日出監，並由臺灣彰化地方法院檢察署檢
    察官以90年度戒毒偵字第589、590、591號為不起訴處分確
    定。92年間因施用毒品等案件，經依法院裁定送入戒治處
    所施以強制戒治，於93年1月9日因法律修正而終結執行出監
    接續執行有期徒刑，並經本院以91年度訴字第1996號判決判
    處有期徒刑10月確定。另因施用毒品案件，經本院以92年度
    易字第590號判決判處有期徒刑5月確定，後並經本院以92年
    度聲字第1277號裁定應執行刑為有期徒刑1年2月確定，接續
    前開強制戒治執行後，於93年12月16日假釋出監付保護管束
    ，並於94年2月12日假釋期滿未經撤銷視為執行完畢。94
    年間因施用毒品案件，經本院以94年度訴字第2231號判決判
    處有期徒刑11月確定，入監執行後於96年3月24日縮刑期滿
    執行完畢等節，有臺灣高等法院被告前案紀錄表1份在卷可
    憑。綜上所述，本案事證明確，被告犯行堪以認定。
三、按施用第一、二級毒品為犯罪行為，毒品危害防制條例第10
    條定有處罰明文。故施用第一、二級毒品者，依前揭規定本
    應科以刑罰。惟基於刑事政策，對合於一定條件之施用者，
    則依同條例第20條、第23條之規定，施以觀察、勒戒及強制
    戒治之保安處分。毒品危害防制條例於92年7月9日修正公布
    ，自93年1月9日施行，其中第20條、第23條將施用毒品之刑
    事處遇程序，區分為「初犯」及「5年內再犯」、「5年後再
    犯」。依其立法理由之說明：「初犯」，經觀察、勒戒或強
    制戒治後，應為不起訴處分或不付審理之裁定；經觀察、勒
    戒或強制戒治執行完畢釋放後，「5年內再犯」者，因其再
    犯率甚高，原實施之觀察、勒戒及強制戒治既已無法收其實
    效，爰依法追訴或裁定交付審理。至於經觀察、勒戒或強制
    戒治執行完畢釋放後，「5年後再犯」者，前所實施之觀察
    、勒戒或強制戒治已足以遮斷其施用毒品之毒癮，為期自新
    及協助其斷除毒癮，仍適用「初犯」規定，先經觀察、勒戒
    或強制戒治之程序。從而依修正後之規定，僅限於「初犯」
    及「5年後再犯」二種情形，始應先經觀察、勒戒或強制戒
    治程序。倘被告於5年內已再犯，經依法追訴處罰，縱其第3
    次（或第3次以上）再度施用毒品之時間，在初犯經觀察、
    勒戒或強制戒治執行完畢釋放5年以後，已不合於「5年後再
    犯」之規定，且因已於「5年內再犯」，顯見其再犯率甚高
    ，原實施觀察、勒戒或強制戒治，已無法收其實效，即應依
    該條例第10條處罰（最高法院95年度第7次刑事庭會議決議
    意旨參照）。查，被告於88年間因施用毒品案件，經依法院
    裁定送入觀察勒戒處所觀察勒戒，經評定認有繼續施用毒品
    傾向，再依法院裁定送入戒治處所施以強制戒治，於89年1
    月13日停止戒治，後經撤銷停止戒治，於90年3月23日執行
    完畢翌日出監，5年內復因施用毒品案件，經依法院裁定送
    入戒治處所施以強制戒治，於93年1月9日因法律修正而終結
    執行出監接續執行有期徒刑，並經本院以91年度訴字第1996
    號判決判處有期徒刑10月確定，有臺灣高等法院被告前案紀
    錄表1份在卷可憑。依據上開說明，被告本案犯行自應予以
    論罪科罰，併此敘明。
四、核被告所為，係犯毒品危害防制條例第10條第1項之施用第
    一級毒品罪。被告施用第一級毒品前持有第一級毒品之低度
    行為，應為其施用之高度行為所吸收，不另論罪。查，被告
    於94年間因施用毒品案件，經本院以94年度訴字第2231號判
    決判處有期徒刑11月確定，入監執行後於96年3月24日縮刑
    期滿執行完畢，有臺灣高等法院被告前案紀錄表1份在卷可
    稽，其於受有期徒刑執行完畢後5年以內，再故意犯本件有
    期徒刑以上之罪，為累犯，應依法加重其刑。爰審酌被告前
    曾因施用毒品案件多次接受觀察勒戒及強制戒治處分，並甫
    因施用毒品案件，經法院判處罪刑確定，竟無視於毒品對於
    自身健康之戕害及國家對於杜絕毒品犯罪之禁令，猶施用毒
    品不輟，再為本案犯行；被告吸毒係戕害自己身心之行為及
    被告犯罪後尚能坦承犯行之態度等一切情狀，認檢察官當庭
    求處有期徒刑10月稍嫌過重，量處如主文所示之刑。至被告
    具狀表示欲以美沙冬療法替代，惟此係檢察官依據刑事訴訟
    法第253條之2第1項第6款規定，於其為緩起訴處分時，命被
    告於一定期間內完成戒癮治療。此依同法第253條之1第1項
    規定，係由檢察官參酌刑法第57條所列事項及公共利益之維
    護，認以緩起訴為適當者，得為緩起訴處分，是以緩起訴處
    分係為檢察官之權限，本案既經檢察官提起公訴，即表示其
    認為被告並不適合為緩起訴處分，法院即應就起訴之犯罪事
    實審判，無從命其改以美沙冬療法替代本案刑罰，附此敘明
    。
據上論斷，應依刑事訴訟法第273條之1第1項、第299條第1項前
段，毒品危害防制條例第10條第1項，刑法第11條前段、第47條
第1項，判決如主文。
本案經檢察官葉建成到庭執行職務。
中    華    民    國    99    年    9     月    6     日
                        刑事第五庭    法  官  蔡家瑜
以上正本證明與原本無異。
如不服本判決應於收受判決後10日內向本院提出上訴書狀，並應
敘述具體理由；其未敘述上訴理由者，應於上訴期間屆滿後20日
內向本院補提理由書（均須按他造當事人之人數附繕本）「切勿
逕送上級法院」。
中    華    民    國    99    年    9     月    6     日
                                      書記官  陳秀鳳
附錄論罪科刑法條：
毒品危害防制條例第十條第一項：
施用第一級毒品者，處六個月以上五年以下有期徒刑。

司法院資訊處製作；財團法人民間司法改革基金會備份。
